最　高　行　政　法　院　判　決
　　　　　　　　　　　　　　　　　　 96年度判字第01776號
上　訴　人　明蚌股份有限公司
代　表　人　甲○○
被 上訴 人　財政部臺灣省北區國稅局
代　表　人　陳文宗
上列當事人間因營利事業所得稅事件，上訴人對於中華民國95年
3月30日臺北高等行政法院94年度訴字第1049號判決，提起上訴
。本院判決如下：
　　主  文
上訴駁回。
上訴審訴訟費用由上訴人負擔。
    理　由
一、上訴人先後於民國（下同）93年2月6日（申請書記載為92年
    2月6日）及93年8月26日以其已依法清算完結，向被上訴人
    所屬臺北縣分局申請註銷其尚滯欠之82、84、86及87年度營
    利事業所得稅新台幣（下同）1,276,245元，經該分局以93
    年11月5日北區國稅北縣一字第0930039595號書函（下稱原
    處分）函復否准。上訴人不服，提起訴願、行政訴訟，均遭
    駁回，遂向本院提起上訴。
二、本件上訴人在原審起訴主張：公司之清算，依公司法之各有
    關規定，係授權由所在地之普通法院審核，故清算是否合法
    ，該公司所在地之法院始有權限加以論斷，公司如經法院依
    法核准予清算完結備查，除有不合法之情事經原法院或其上
    級法院依法撤銷外，該已核准之清算完結自應有其合法性，
    任何人或任何機關均無權否定其效力，本件上訴人既經法院
    函准清算完結核備在案，則法人人格已歸於消滅，被上訴人
    機關既不依法洽請法院撤銷本件清算完結准予備查，自不得
    任意指摘清算不合法，擅加課徵上訴人之稅捐，上訴人請求
    依法註銷欠稅，於法並無不合云云，求為撤銷原處分及訴願
    決定之判決。
三、被上訴人在原審答辯則以：上訴人85年度至90年度營利事業
    所得稅均未辦理結算申報，自84年度資產負債表中得知應收
    票據7,864,500元、應收帳款4,360,624元、短期借款9,500,
    000元、固定資產1,691,446元、應付帳款1,005,020元及91
    年度虛列累積虧損3,520,024元等項目處理情形，違反一般
    公認會計原則及公司法327條規定，致被上訴人無從予以審
    酌，尚難認定上訴人已依法清算完結，是雖經法院准予清算
    完結備查，惟其清算既未實質上完結，清算人之責任並未解
    除，不生清算終結之效果，上訴人申請註銷欠稅於法不合等
    語，資為抗辯。
四、原審斟酌全辯論意旨及調查證據之結果以：按公司法第25條
    規定：「解散之公司，於清算範圍內，視為尚未解散。」是
    以，法人人格之消滅，均以完成合法清算為前提，如尚未完
    成合法清算，縱經法院准予清算完結之備查，仍不生清算完
    結之效果，其法人人格仍未消滅。查公司法第327條係規定
    ：「清算人於就任後，應即以3次以上之公告，催告債權人
    於3個月內申報債權，並應聲明逾期不申報者，不列入清算
    之內。但為清算人所明知者，不在此限。其債權人為清算人
    所明知者，並應分別通知之。」因此，公司解散清算時，如
    明知公司尚有應行繳納之稅款，縱經催告並通知稅捐稽徵機
    關申報債權，如清算人未實際依法收取債權，清償債務，縱
    曾向民事法院聲報清算完結，並經准予備查，亦難謂該公司
    業經合法清算完結，公司人格自未消滅，稅捐稽徵機關不待
    法院撤銷准予備查之裁定，即得對該公司追繳欠稅。本件上
    訴人自85年度至90年度營利事業所得稅均未辦理結算申報，
    自其84年度申報時所提出之資產負債表（原處分卷第88頁）
    中記載應收票據7,864,500元、應收帳款4,360,624元、短期
    借款9,500,000元、固定資產1,691,446元、應付帳款1,005,
    020元，而上訴人於91年度辦理清決算申報卻於清算前資產
    負債表（原處分卷第85頁）記載固定資產160,000元，銀行
    借款0元，累計虧損3,520,024元，兩者固定資產相差達153
    萬餘元，被上訴人所屬台北縣分局乃於93年9月15日函請上
    訴人提出上開累積虧損自84年度至91年度之流程明細表及相
    關證明文件，並就上開應收票據、應收帳款相關資金流向提
    出證明文件暨就短期借款、應付款項提出個別通知債權人及
    其相關資金流向證明文件，此有被上訴人93年9月15日北區
    國稅北縣1字第0931050697號函在原處分卷第57頁以下可按
    。從而，被上訴人就上訴人上開所列項目，以下列之理由，
    認上訴人清算人並未依公司法第334條準用同法第84條之規
    定執行其收取債權、清償債務之職務核均屬有據：關於各項
    「折舊損失」上訴人並未提示任何之相關證明文件供核，且
    依財政部68年12月22日台財稅第38268號函釋意旨，暫停營
    業仍應結算申報，其折舊費用不得遞延提列；「存貨跌價損
    失」55,225元，並未依一般公認會計原則提列；「暫付款」
    28,216元，僅以書面說明無法收回，並未敘明何種項目暫付
    款，亦無催討佐證資料；「呆帳損失」1,905,139元，未按
    一般公認會計原則記帳，亦無書面說明及無催討佐證資料；
    84年度短期借款（銀行借款），上訴人僅聲稱係由帳面上「
    現金」、「銀行存款」、「應收票據」....等科目所調整，
    亦違反一般公認會計原則及公司法第327條。綜上，上訴人
    代表人所聲報之上訴人公司清算完結，雖經台灣板橋地方法
    院93年1月14日板院通民司字第7號函准予備查，惟查上訴人
    之清算人既有上開提供財產有隱匿不實情事，則被上訴人認
    其清算並未實質上完結，清算人之責任尚未解除，不生清算
    終結之效果，乃就上訴人註銷欠稅之申請予以否准，於法即
    無不合。訴願決定遞予維持，亦無不合等情，因而判決駁回
    上訴人之訴。
五、上訴人上訴意旨除執與原審相同之主張外，另以：最高法院
    81年度民刑事庭會議紀錄作成決議：「公司設立登記，經主
    管機關撤銷者，亦為公司解散之原因，公司解散後，尚須經
    過清算程序，了結其法律關係，在清算範圍內，視為尚未解
    散，即在清算完結前，法人人格於清算範圍內仍存續，必待
    清算完結後，公司之人格始歸消滅。」原判決以上訴人未依
    台北縣分局93年11月05日北區國稅北縣一字第0930039595號
    函示經合法清算完結為由，否准上訴人註銷82年、84、86及
    87年度營利事業所得稅之請求，顯非適法，殊不知公司之清
    算，清算人應實質的檢查公司之財產，而非以帳面上虛無之
    推求，原處分機關所指84年度上訴人之資產列有應收票據7,
    864,500元，及應收帳款4,360,624元，及短期借款9,500,00
    0元，固定資產1,691,446元、應付帳款1,006,020元既屬虛
    無不存在，被上訴人又無法舉證上訴人之清算有何不法，則
    上訴人既已依法清算完結，有台灣板橋地方法院93年1月14
    日板院通民司字第7號函准清算完結備查文為證，則上訴人
    法人人格應歸於消滅，依財政部79年10月27日台財稅第7903
    21383號函及財政部80年2月21日台財稅第801241743號函欠
    稅自得予註銷，原判決用法不無違誤云云。
六、本院查：
（一）按有限公司之清算，依公司法第113條準用同法第93條第1
      項規定，固須向法院聲報；惟向法院聲報，僅為備查之性
      質，而法院所為准予備查之處分，亦無實質上確定力，故
      是否發生清算完結之效果，應視是否完成「合法清算」而
      定。再有限公司之清算人，依公司法第113條準用同法第
      84條規定，其職務包含了結現務、收取債權及清償債務等
      ，故清算中之有限公司若尚有現務未了結、或有債權未收
      取或債務未清償等情事，雖該公司已經法院為准予清算完
      結之備查，亦應認該公司因未完成合法之清算，法院該准
      予清算完結之備查，並不生清算完結之效果。
（二）本件上訴人雖經台灣板橋地方法院93年1月14日板院通民
      司字第7號函准予備查在案，惟原判決認定上訴人尚未合
      法清算完結，已詳述其理由，經核並無不合。則依前述說
      明，本件雖經地方法院准予清算完結之備查，仍不生清算
      完結之效果。上訴意旨指一經法院准予備查，皆不得否定
      其效力，原判決適用法律不無違誤，並無可採。又上訴人
      主張應適用財政部79年10月27日臺財稅第790321383號函
      、80年2月21日臺財稅第801241743號函一節，經查財政部
      前述函中均載明「依法清算完結」之意旨；本件既未清算
      完結，自無該函之適用。至最高法院八十一年第二次民庭
      會議決議（按上訴狀誤為八十一年民刑事庭會議），所稱
      清算完結亦係指合法清算完結而言，本件因未合法清算完
      結，自不發生上訴人所指與該決議不符之問題。
（三）綜上所述，本件上訴人請求註銷系爭欠稅，並無理由，原
      審判決以被上訴人予以否准，並無不合，而將訴願決定及
      原處分均予維持，並駁回上訴人在原審之訴，依上開所述
      ，核與應適用之法規及判例、解釋均無違背；故而上訴論
      旨，指摘原判決違法，求為廢棄，為無理由，應予駁回。
據上論結，本件上訴為無理由，依行政訴訟法第255條第1項、第
98條第1項前段，判決如主文。
中　　華　　民　　國　　96　　年　　10　　月　　4　　 日
                  第二庭審判長法  官　黃  合  文
                              法  官  林  樹  埔
                              法  官　吳  慧  娟
                              法  官　吳　明　鴻
                              法  官　鄭  小  康
以  上  正  本  證  明  與  原  本  無  異
中　　華　　民　　國　　96　　年　　10　　月　　5　　 日
　　　　　　　　　　　　　　　書記官　蘇　金　全
